【裁判字號】    99,聲再,112
【裁判日期】    990525
【裁判案由】    聲請再審
【裁判全文】
臺灣高等法院臺中分院刑事裁定         99年度聲再字第112號
再審聲請人
即受判決人  甲○○
上列聲請人因傷害致重傷案件，對於本院96年度上更（一）字第
278號，中華民國96年10月25日第二審確定判決（臺灣臺中地方
法院93年度易字第1653號；起訴案號：臺灣臺中地方法院檢察署
93年度偵字第3248號），聲請再審，本院裁定如下：
    主  文
再審之聲請駁回。
    理  由
一、本件再審聲請人即受判決人(下稱聲請人)甲○○聲請再審意
    旨係以：
(一)查聲請人因過失傷害案件經臺灣臺中地方法院檢察署93年度
    偵字第3248號提起公訴，嗣由臺灣臺中地方法院以93年度易
    字第1653號判決聲請人因過失傷害致重傷，處有期徒刑4月
    。惟聲請人並無任何過失致重傷之犯行，僅有因租金糾紛而
    與洪福分發生爭執而已，故不服一審判決提起上訴，嗣經本
    院93年度易字1297號撤銷原判決，改判聲請人傷害人之身體
    因而致重傷，處有期徒刑3年，聲請人不服上訴第三審，經
    最高法院審理後以96年度臺上字第3999號撤銷原判決，發回
    更審，嗣經本院以96年度上更(一)字第278號更為判決聲請
    人傷害人之身體因而致重傷，處有期徒刑3年確定。日前，
    聲請人方假釋出獄。
(二)查聲請人係向洪吉承租位於臺中市○區○○里○○路105號
    房屋，租金係由洪吉向聲請人收取，而聲請人不知道所承租
    之房屋所有權為何人，僅知房東為洪吉，而關於承租房屋之
    一切事情，均由聲請人與洪氏兄弟中之洪吉接洽。嗣民國
    (下同)93年1月l7日傍晚，洪福分在聲請人租屋處外大聲叫
    哮，不久進入屋內仍口出惡言，嗣竟動手毆打聲請人，聲請
    人為求自我防衛，不得已始以雙手防衛自己，並未出手毆打
    洪福分，而混亂中洪福分出拳用力過猛，一個重心不穩往門
    外退去，是其不小心踉蹌跌到門外的路上而受傷。上開情節
    ，於聲請人四處訪查後，得知住於臺中市○○路111號之蔡
    勝雄（證物二：蔡勝雄名片影本乙份），曾目睹事實發生之
    經過，因其案發時聽見大聲吵鬧、咆哮，好奇出門一探究竟
    ，嗣目睹全程。
(三)觀諸被害人洪福分所受之傷害為頭部外傷併左側硬腦膜下血
    腫、多發性顱骨骨折、左手掌及枕部頭皮擦傷等，而其身體
    軀幹、四肢處並無淤傷或其他任何傷害，顯見聲請人並無出
    手毆打洪福分。若聲請人有毆打、猛推洪福分者，則按經驗
    法則與論理法則而言，洪福分之身體軀幹、四肢應留有遭毆
    之傷痕或淤傷，然而，本案洪福分僅有跌倒所受之擦傷，以
    及因跌倒頭部撞擊地面之頭部外傷併左側硬腦膜下血腫、多
    發性顱骨骨折，顯見聲請人並無毆打洪福分。再者，洪福分
    站在屋內與聲請人口角，洪福分動手毆打聲請人也是在屋內
    ，並非在門外，是以絕非聲請人將洪福分從屋內一直往外推
    ，而推出門外時致洪福分跌倒而受傷。末者，聲請人於租屋
    處經營機車行，店內、外均是開放空間，店內發生之情形一
    般人自屋外面向機車行看，均一目了然。是以，聲請人有無
    出手毆打洪福分等事實，目睹整個過程之證人蔡勝雄，實可
    就其所親見親聞之事出庭作證，實足釐清聲請人並無任何傷
    害洪福分之行為。
(四)綜上所述，聲請人四處查訪，得知居住於案生地點附近之證
    人蔡勝雄，目睹整件事情之經過，可證聲請人並未出手毆打
    洪福分，亦無推打洪福分，係洪福分不小心跌倒撞到頭部而
    受傷，與聲請人無關，惟更一審判決前聲請人及法院均不知
    其有目睹案發經過而未及調查，就證人蔡勝雄部分，符合提
    起再審之嶄新性與顯然性。因此，本案符合刑事訴訟法第
    420條第1項第6款之要件，為此提出再審聲請云云。
二、按有罪之判決確定後，因發現確實之新證據，足認受有罪判
    決之人應受無罪、免訴、免刑或輕於原判決所認罪名之判決
    者，為受判決人之利益，得聲請再審，刑事訴訟法第420條
    第1項第6款定有明文。所謂「發現確實新證據」，必該證據
    係於判決確定前因未經發現不及調查斟酌，至其後始行發現
    者而言。若證據於判決前已經當事人提出或聲請調查，經原
    法院捨棄不採者，即非該條所謂發現之新證據，不得據為聲
    請再審之原因（參照最高法院77年度臺上字第55號判決要旨
    ）。次按所謂發現確實之新證據，係指就新證據之本身形式
    上觀察，毋須經調查程序，顯然可認為足以動搖原確定之判
    決者而言（參照最高法院40年度台抗字第2號判例要旨）。
    且刑事訴訟法第420條第1項第6款所謂發現確實之新證據，
    係指該證據於事實審法院判決前已經存在，為法院、當事人
    所不知，不及調查斟酌，至其後始行發現，且就證據本身形
    式上觀察，固不以絕對不須經過調查程序為條件，但必須顯
    然可認為足以動搖原有罪確定判決，而為受判決人無罪、免
    訴、免刑或輕於原判決所認罪名之判決者為限。故受理聲請
    再審之最後事實審法院，應就聲請再審理由之所謂「新證據
    」，是否具備事實審判決前已經存在，為法院、當事人所不
    知，事後方行發現之「嶄新性」，及顯然可認足以動搖原有
    罪確定判決，應為無罪、免訴、免刑或輕於原判決罪名之「
    顯然性」二要件，加以審查，為判斷應否准予開始再審之準
    據（參照最高法院41年台抗字第1號判例、85年度台抗字第
    308號裁定、93年度台抗字第98號裁定要旨）。
三、經查：
(一)本件原確定判決認定聲請人甲○○犯有傷害致重傷罪，已於
    原確定判決事實及理由中詳為認定及說明，對於聲請人於判
    決確定前否認犯罪之答辯及部分證人所為有利於聲請人之證
    述，亦敘明不採之理由，並就聲請人聲請調查證據何以無調
    查之必要，已依職權為證據之取捨、認定，且於判決理由欄
    中詳為論述。聲請人上開聲請意旨置本院原確定判決明白之
    論斷於不顧，仍持原判決已說明理由而捨棄不採之陳詞辯解
    ，再為爭執，已難謂符合聲請再審之理由。
(二)聲請人指被害人係出拳過猛至重心不穩往門外跌去，此有當
    時目擊證人蔡勝雄可資為證。惟若被害人係出拳毆打聲請人
    ，因出拳用力過猛而重心不穩跌倒，依力學原理，應係往前
    面跌倒，而非向後仰倒。且蔡勝雄既有進屋規勸雙方以和為
    貴，何以法院及聲請人於該案長達3年多之歷次審理中，均
    不知其有目睹事發經過？縱使當時確實未及調查，然事隔多
    年，蔡勝雄為陳述其真實性如何，猶欠明瞭，非經相當之調
    查，尚不能辨其真偽，其所為證述是否可採，尚須經過調查
    程序決定取捨，從形式上觀察，並不具備顯然可認足以動搖
    原有罪確定判決，應為無罪、免訴、免刑或輕於原判決罪名
    之「顯然性」要求。況查，聲請人前於99年4月28日，以發
    現新證人陳文定為由，向本院提出再審之聲請，而經本院於
    99 年5月3日以99年度聲再字第85號駁回其聲請，聲請人隨
    即又於99年5月13日，再提出本案之聲請，自難認蔡勝雄符
    合聲請再審之所謂「新證據」資格。
(三)綜上所述，聲請人所主張聲請再審之理由與刑事訴訟法第
    420條第1項第6款之規定不符，自難認為有再審之理由，聲
    請人之聲請，應予駁回。
四、據上論斷，應依刑事訴訟法第434條第1項，裁定如主文。
中    華    民    國    99    年    5     月    25    日
            刑事第五庭  審判長法  官  趙  春  碧
                              法  官  何  秀  燕
                              法  官  林  宜  民
以上正本證明與原本無異。
如不服本裁定，得於收受送達後5日內向本院提出抗告書狀(須附
繕本)。
                              書記官  吳  雅  菁
中    華    民    國    99    年    5     月    25    日

司法院資訊處製作；財團法人民間司法改革基金會備份。
